臺灣高等法院臺中分院刑事判決
110年度上易字第460號
上  訴  人  臺灣臺中地方檢察署檢察官
上  訴  人  
即  被  告  林忠興
選任辯護人  周利皇律師
上列上訴人等因被告詐欺等案件，不服臺灣臺中地方法院109年
度易字第1491號中華民國110年3月2日第一審判決（起訴案號：
臺灣臺中地方檢察署109年度偵續字第63號〈原同署108年度偵字
第34448號〉），提起上訴，本院判決如下：
    主  文
上訴駁回。
    事  實
一、甲○○於民國106年5月間經友人介紹認識甲○○後，明知其早於
    101年7月23日與張○○結婚並育有子女，竟佯稱未婚而與甲○○
    交往，因此得知甲○○頗有資力，而為下列犯行：
  ㈠甲○○得知甲○○於106年12月4日向友人「張大哥」索回新臺幣
    （下同）15萬元，竟於106年12月5日某時，基於詐欺取財之
    犯意，並意圖為自己不法之所有，向甲○○佯稱自己急需現款
    周轉，以兌現先前所開立之票據（即俗稱之「軋票」）為由
    而向其借款，致甲○○信以為真而陷於錯誤，顧慮甲○○恐將因
    此影響債信，乃於同日交付15萬元予甲○○，甲○○即以此方式
    向甲○○詐得前述款項。
  ㈡甲○○又得知甲○○有意投資加密虛擬貨幣，惟苦無相關帳戶可
    供交易，即主動向甲○○陳稱可代借用友人「張琬 婕」所申
    請之「幣寶」帳戶進行購買，甲○○遂於107年2月1日（起訴
    書誤為2月5日）某時，將46萬3431元交予甲○○，委託其代購
    「比特幣」1.4999枚。嗣甲○○取得上述款項並於當日代購完
    成後，明知其係受託為甲○○處理前揭代購虛擬貨幣事務之人
    ，竟基於背信之犯意，並意圖為自己不法之利益，未將其所
    代購之「比特幣」交付予甲○○，致甲○○無從取得或交易使用
    上述虛擬貨幣而受有損害。
  ㈢甲○○於107年4月23日某時，又基於詐欺取財之犯意，並意圖
    為自己不法之所有，佯以軋票且僅需借用1日即可返還為由
    向甲○○借款，致甲○○信以為真而陷於錯誤，顧慮甲○○恐將因
    此影響債信，乃於同日交付30萬元予甲○○，甲○○即以此方式
    向甲○○詐得前述款項。
  ㈣甲○○於107年5月4日某時，基於詐欺取財之犯意，並意圖為自
    己不法之所有，以通訊軟體LINE向甲○○傳送供虛擬貨幣挖礦
    設備使用之電腦顯示卡照片，並佯稱欲購買價值合計85萬元
    之上開電腦顯示卡云云，而向甲○○借款，致甲○○信以為真而
    陷於錯誤，乃於同日交付85萬元予甲○○，甲○○即以此方式向
    甲○○詐得前述款項。
  ㈤甲○○於107年6月14日某時，又基於詐欺取財之犯意，並意圖
    為自己不法之所有，以通訊軟體LINE訊息向甲○○佯稱欲購買
    價值合計45萬元之前述電腦顯示卡云云，而向甲○○借款，致
    甲○○信以為真而陷於錯誤，乃於同日交付45萬元予甲○○，甲
    ○○即以此方式向甲○○詐得前述款項。
  ㈥甲○○於107年9月21日某時，又基於詐欺取財之犯意，並意圖
    為自己不法之所有，佯以急需現款周轉軋票為由，而向甲○○
    借款，致甲○○信以為真而陷於錯誤，顧慮甲○○恐將因此影響
    債信，乃交付40萬元予甲○○，甲○○即以此方式向甲○○詐得前
    述款項。
  ㈦甲○○另又基於詐欺取財之犯意，並意圖為自己不法之所有，
    向甲○○佯稱可代為投資真實姓名年籍不詳之「寶姐」及其胞
    弟所主導之投資項目，此項目為每單位180萬元，每個月可
    回收88萬元云云，致甲○○對該投資之真實性陷於錯誤，而先
    後於107年10月3日、17日、23日、30日，共計交付720萬元
    予甲○○，以投資4個單位，甲○○即以此方式向甲○○詐得前述
    款項。嗣因甲○○遲遲無法交付相關投資憑證予甲○○，甲○○始
    知受騙。
二、案經甲○○訴請臺灣臺中地方檢察署檢察官偵查起訴。
    理  由
壹、有罪部分：
一、證據能力取捨之意見：
  ㈠按被告以外之人於審判外之陳述，雖不符刑事訴訟法第159條
    之1至第159條之4之規定，然經當事人於審判程序同意作為
    證據，法院審酌該言詞陳述作成時之情況，認為適當者，亦
    得為證據；當事人、代理人或辯護人於法院調查證據時，知
    有刑事訴訟法第159條第1項不得為證據之情形，而未於言詞
    辯論終結前聲明異議者，視為有前項之同意，刑事訴訟法第
    159條之5定有明文。本案下列所引用被告以外之人於審判外
    陳述，並無符合刑事訴訟法第159條之1第1項規定之情形，
    且檢察官、上訴人即被告甲○○（下稱被告）及其辯護人於原
    審及本院行準備程序時，就此部分供述證據之證據能力已表
    示沒有意見或同意有證據能力，本院審酌上開陳述作成時之
    情況，並無違法取證之瑕疵，認以之作為證據為適當，揆諸
    上開規定，應具有證據能力。
  ㈡刑事訴訟法第159條至第159條之5有關傳聞法則之規定，乃對
    於被告以外之人於審判外之言詞或書面陳述所為之規範；至
    非供述證據之物證，或以科學、機械之方式，對於當時狀況
    所為忠實且正確之記錄，性質上並非供述證據，應無傳聞法
    則規定之適用，如該非供述證據非出於違法取得，並已依法
    踐行調查程序，即不能謂其無證據能力。本案下引之其他非
    供述證據，均與本案待證事實具有關聯性，檢察官、被告及
    其辯護人皆不爭執其證據能力，且無證據證明有何偽造、變
    造或公務員違法取得之情事，復經本院依法踐行調查證據程
    序，自得作為證據，而有證據能力。
二、認定犯罪事實所憑證據及理由：
    訊據被告矢口否認有何詐欺、背信等犯行，並辯稱：關於①
    犯罪事實一㈠部分，甲○○確實有交給我15萬元，但這15萬元
    是甲○○要退還我投資的錢，而非我另外向甲○○借款；先前甲
    ○○曾以保本為名要求我投資80萬元，但是甲○○去考察以後，
    又說投資的事業已經倒閉，所以才給我15萬元，算是歸還我
    投資的本錢等語。②犯罪事實一㈡部分，甲○○有給我46萬3431
    元，當初她是要我幫忙代購「以太幣」而非「比特幣」，我
    有將購入的虛擬貨幣以交易所的區塊鏈轉給甲○○，而非挪作
    其他用途，當初的行情價也與起訴書所載不符；惟上訴後則
    改稱我有將甲○○所交付的錢代為購買「比特幣」，並已轉給
    她，因疫情肆虐帳戶被終止，造成證據取得困難等語。③犯
    罪事實一㈢部分，107年4月23日是因為我向卓○○借票周轉，
    而卓○○之支票存款帳戶餘額不足，我才跟甲○○借款30萬元存
    入該帳戶以避免跳票，我向卓○○借票的票面金額總共約100
    多萬元，我有跟甲○○提到借款是要作為軋票之用，但甲○○並
    不清楚我向卓○○借票之事等語。④犯罪事實一㈣、㈤部分，甲○
    ○給我85萬元、45萬元之目的是要投資我買電腦顯示卡供虛
    擬貨幣挖礦設備使用，幣別是「ZEC」而不是借款；由於我
    是一次購買大量顯示卡，但是對方卻分批給貨，這85萬元及
    45萬元都是用來支付尾款，甲○○投資以後，我也有在大陸地
    區深圳的華江北市場購買顯示卡，我也出了300多萬元，另
    外還有其他人參與投資，總共買了200多張的顯示卡，購買
    顯示卡之證明文件，受限於大陸地區疫情緣故，必須經過物
    流檢查確認沒有病菌，才能把先前採購顯示卡規格及發票等
    文件寄送過來等語。⑤犯罪事實一㈥部分，我有在107年9月21
    日向甲○○拿40萬元去軋票，該筆款項我已經歸還甲○○；軋票
    原因也是跟我向卓○○借票周轉有關，支票面額大約200多萬
    元，而我歸還甲○○借款的方式，是甲○○將我投資「富南斯」
    的部分賣給下線，所賺的錢由甲○○直接拿走等語。⑥犯罪事
    實一㈦部分，我有先投資「寶姐」做虛擬貨幣，並且把記載
    投資報酬率的表單拿給甲○○看，也有跟甲○○說過每個月可以
    回收88萬元，甲○○有提出720萬元購買4個單位，投資的相關
    資料都在我越南朋友那裡，由於我是用自己名義投資「寶姐
    」，所以文件上看不出甲○○有沒有參與投資等語。被告辯護
    人則為被告另辯護稱：被告與甲○○間財產關係複雜，被告向
    甲○○取得之款項縱使是借款或有向甲○○謊稱借款原因，但被
    告當時與甲○○係男女朋友關係，甲○○亦認被告之資力狀況良
    好，自屬信任被告之清償能力，才會相隔數月多次借款予被
    告，可見甲○○借款予被告係因彼此間之情誼，與被告所稱借
    款具體用途無關，均會借予被告，則不論被告向甲○○所稱之
    具體借款用途為何，既未使甲○○陷於錯誤，自不構成詐欺；
    又甲○○係自己決定要投資購買顯示卡欲供虛擬貨幣挖礦設備
    使用，被告亦確有購買該顯示卡，然因疫情影響暫無法取得
    購買證明；另被告前已投資「寶姐」主導之投資項目數次，
    並均有獲利，始會告知甲○○可為投資，甲○○於明知高度獲利
    有高度風險之情形下，仍自己決定投資，應不可將投資失利
    問題怪罪在被告身上，本案屬被告與甲○○間的財務民事糾葛
    ，在無其他補強證據下，不得遽為不利被告之認定等語。經
    查：
  ㈠上開犯罪事實，業經證人即告訴人甲○○於偵查、原審及本院
    審理時指證明確，並有下列事證可佐：
  ⑴犯罪事實一㈠部分，被告先於108年12月26日偵訊時供稱：（1
    06年12月5日你是否有跟甲○○表明你要借用15萬元現金軋票
    ，所以甲○○去提領現金交給你？）對」、「（事實上你根本
    不是軋票，你把錢用到哪裡去？）真的用去軋別人的票…」
    等語（見偵字卷第139頁）；嗣於109年4月6日接受偵訊時，
    被告亦未否認該筆15萬元確屬借款之性質，僅辯稱業已歸還
    而未拖欠，並強調自己當時是歸還現金給甲○○等語（見偵續
    卷第30頁）。準此以言，被告先前在偵查中對於其向告訴人
    甲○○借用該筆15萬元款項周轉應急一事，並無異詞，甚至表
    明其確已歸還；卻又於原審幡然改稱未曾向甲○○借用15萬元
    ，並以甲○○只是返還投資本金為辯，被告前後所述差異至鉅
    ，已難盡信屬實。況且被告更於109年7月6日原審準備程序
    時供稱：「我並沒有拿到15萬元，…我在108年12月26日偵訊
    時說我有拿到15萬元去軋票，這是我當時記錯了…」云云（
    見原審卷一第46至47頁），全盤否認曾經向告訴人甲○○取得
    該筆15萬元款項，不僅與其前述偵訊時之說法大相逕庭，亦
    與嗣後於109年8月3日原審準備程序時所稱：「我有拿到15
    萬元…」等語（見原審卷一第58頁）明顯有別，前後態度反
    覆不一，畏罪卸責之情昭然已明。尤其被告果真早已返還上
    開15萬元之借款予告訴人甲○○，自應提出甲○○簽寫之收據等
    還款文件以佐其說，豈可自行泛稱還款在先，迨其遲遲未能
    舉證釐清，才又改稱甲○○並非出借款項，而是返還投資本金
    ？抑有進者，被告既已辯稱向告訴人甲○○投資80萬元，則其
    投入之本金數額非少，甲○○若欲信守當初保本承諾而返還投
    資款項，理應全額給付被告本金80萬元，始可達到安撫被告
    不滿情緒之效果，被告自無可能輕易接受尚未及於投資本金
    4分之1之區區15萬元，足認被告上開所辯顯與事理有違，無
    足採信。
　⑵犯罪事實一㈡部分，依據卷附「BITPOINT」網頁記載，「張○○
    」帳戶於107年2月1日確有交易「BTC」即「比特幣」共4筆
    ，折合新臺幣各為254.27元、32635.23元、150953.28元、2
    79589.08元，合計金額即為46萬3431元（未滿1元部分不予
    計入），此觀上開網頁資料即明（見偵續卷第63頁）。而被
    告於109年7月6日原審準備程序時，亦坦言確有收到46萬343
    1元等語（見原審卷一第47頁），而名為「張○○」之人即為
    被告之配偶，足認被告確有將告訴人甲○○所交付之上開款項
    ，以「張○○」名義購買比特幣且交易成功，應無疑義。則被
    告於原審空言辯稱其係為甲○○代購「以太幣」而非「比特幣
    」，且甲○○業已取回「以太幣」並交給大陸地區之上線云云
    （見原審卷一第47頁），顯非實情，無足採信，應以被告上
    訴後所自承之確有將甲○○所交付之上開款項以「張○○」名義
    購買比特幣等情為可採。被告既已承受告訴人甲○○之託，以
    甲○○之資金代為購買足額「比特幣」，而為他人處理事務，
    自應善盡注意及誠信義務，清楚交代前揭虛擬貨幣之去向，
    並使告訴人甲○○得以支配、交易或使用上開虛擬貨幣。乃被
    告於原審竟刻意曲解告訴人甲○○委託購買之虛擬貨幣幣別，
    就此部分「比特幣」之存否及現況未置一詞，甚且於原審查
    明被告確有將甲○○所交付之上開款項，以「張○○」名義購買
    比特幣且交易成功後，僅空言有將購入的虛擬貨幣以交易所
    的區塊鏈轉給甲○○，而未提出任何證據以實其說，自難認確
    已交付上開虛擬貨幣予告訴人甲○○，致使甲○○無從取回或主
    張權利而受有損失，當已合致於刑法背信罪之構成要件無疑
    。
  ⑶犯罪事實一㈢、㈥部分，被告雖均以其向友人卓○○借票周轉，
    但因卓○○支票存款帳戶餘額不足，乃有調借資金補足存款以
    避免跳票之需求等情置辯；然證人卓○○於原審審理時證稱：
    被告在107、108年間確實有跟我借用臺中二信的支票，並約
    定被告必須負責存入其所借支票面額之款項，而被告借票所
    開立之面額都有尾數，合計大約幾十萬元，最後一張支票還
    是由我代墊尾數差額，被告後來也沒有還我，也因為這樣雙
    方幾乎就沒再聯絡等語（見原審卷一第259至265頁），核與
    被告於109年8月3日原審所辯：我跟卓○○借票金額約100多萬
    元或200萬元云云（見原審卷一第59、60頁），已有未合。
    再者，被告向告訴人甲○○借用30萬元及40萬元之時間，分別
    為107年4月23日及同年9月21日，此觀卷附通訊軟體對話內
    容及甲○○存摺內頁影本即明（見偵續卷第65、75頁）；惟再
    對照卷附臺中市第二信用合作社軍功分社109年11月5日中二
    信（109）軍功字第23號函所檢附之卓○○帳戶交易往來明細
    資料（見原審卷一第213至233頁），該帳戶於107年4月23日
    及其前後一周內，並無任何款項匯入；而於107年9月21日雖
    有匯入一筆45萬元款項，但係卓○○本人所匯入，而與被告無
    涉，另一筆轉帳金額僅有3萬7000元，亦與上述借款40萬元
    難認有何關聯。至於該帳戶內明顯標示被告交易往來之紀錄
    ，僅有107年1月22日被告匯款50萬元、107年2月12日被告匯
    款50萬元、107年6月1日被告匯款50萬元，皆與前述被告向
    甲○○借款時間、金額迥不相牟，無從推認被告確有將其向甲
    ○○借得之上開款項，以匯款或轉存方式支應卓○○於臺中二信
    帳戶之票款。基此，被告徒以急需現金軋票之名，向告訴人
    甲○○借得上開30萬元、40萬元之款項，實際用途卻與其所述
    之支應借票款項無關，堪認被告係以虛構不實之事由向甲○○
    詐得財物，而與詐欺取財之犯罪構成要件相當。
  ⑷犯罪事實一㈣、㈤部分，被告向告訴人甲○○先後取得85萬元及4
    5萬元之時間係在107年5月4日及107年6月14日，參諸被告透
    過通訊軟體傳送予甲○○之訊息顯示，被告是向甲○○陳稱：「
    你領85給我行不」（107年5月4日上午10時30分）、「你現
    在可以領45借我補下卡錢，我禮拜一給你」（107年6月14日
    下午2時47分）等語，此有通訊軟體對話內容截圖可資佐證
    （見偵續卷第121、123頁）。是依上開對話用語觀察，被告
    僅係描述需款孔急之迫切處境，並要求甲○○提供現款周轉應
    急，別無任何希冀甲○○參與投資之促發言詞，此由被告皆以
    「領85『給』我」、「領45『借』我」等寥寥數語簡要帶過，即
    可明瞭。倘被告有意誘使告訴人甲○○投資電腦顯示卡供虛擬
    貨幣挖礦之用，按理被告自應多方引介該項投資之獲利前景
    及利潤分配，始能觸發甲○○投入資金之強烈意願，甚且關於
    投資報酬之比率、預計回收投資之期間、參與投資之規模大
    小、投資風險高低及是否穩健等細節，均屬投資人評估決定
    之重要參考依據，被告當不致一方面期待甲○○投入資金，卻
    又對此投資項目之重要訊息完全不予揭露。至於被告在偵訊
    時雖供稱：甲○○說她也要投資，但通訊軟體對話可以刪除云
    云（見偵字卷第142頁），惟被告既未提出其所認定之完整
    通訊內容以資比對，徒憑空言指控告訴人甲○○事後刪除重要
    對話，已屬無據，尚難採信。從而，被告辯稱甲○○係參與購
    買顯示卡之投資一事，顯與客觀事證不符，難認可取，應認
    證人甲○○指稱被告係以購買顯示卡為由向其借款等情，較屬
    可採。況依被告於原審所提出之顯示卡購買證明文件（見原
    審卷二第31頁），姑不論該張收款收據上記載之大陸地區私
    人企業是否真實存在，單以其右上角製發收據之日期為「20
    18年3月16日」，明顯早於被告向甲○○拿取上開款項之107年
    5月4日及同年6月14日，即可認定此一訂貨交易與被告辯稱
    之借款事由無涉。且該張文件既係名為「收款」收據，其上
    所記明之日期，當為收取貨款之實際時間，而非僅為下單訂
    貨之約略日期，足徵被告應係在向告訴人甲○○為上開借款之
    前，即已完成該筆相關貨款之支付行為，此後被告應無再向
    甲○○分別借款85萬元、45萬元之必要，亦與其所辯該筆交易
    是否為一次訂購、分批給貨等情毫無關聯。則被告既以購買
    電腦顯示卡之需求為名，向甲○○借用上開款項，事後所提出
    之購買證明卻與前揭借款時間不相吻合，明顯欠缺關聯性，
    已無從憑此而為有利於被告之認定。被告係以不實事項詐使
    告訴人甲○○交付上開借款，應堪認定。
  ⑸犯罪事實一㈦部分，被告於108年12月26日偵訊時業已坦認：
    「（107年9月或10月間向甲○○說有一位叫『寶姐』的弟弟在主
    導投資項目，每個月可以領回88萬元，每個單位投資金額18
    0萬元，甲○○信以為真，先後交付720萬元給你去購買4個單
    位？）對」、「（甲○○在什麼地方分別交付720萬的總金額
    給你？）在外面及她家都有」、「（何時告知她這個投資訊
    息的？）去年9月的時候」、「（『寶姐』叫什麼名字？）我
    不知道真實姓名，只知道叫『寶姐』」、「（『寶姐』的聯絡電
    話？）沒有」等語（見偵字卷第145頁）；而被告於109年9
    月7日原審準備程序時更供承：「我確實有跟甲○○說每個月
    可以回收88萬元，甲○○因此有提出720萬元購買4個單位」等
    語（見原審卷一第191頁）。由此觀之，被告確實有以「寶
    姐」之弟從事投資為名，及每月可領回88萬元之獲利預期，
    誘使告訴人甲○○先後投資720萬元，灼然至明。雖被告辯稱
    已將上開投資金額交予「寶姐」，並提出「外匯天眼」網頁
    資料，作為其投資證明文件；然該份網頁資料僅列出「天眼
    排行」、「品牌排行」、「交易環境」、「人氣排行」、「
    黑榜」、「天眼評分」等項目（見原審卷二第33頁），並非
    具體載明被告有無以其個人或他人名義參與投資，且由上開
    文件內容，根本難以推知被告係在何時進行交易及其投資標
    的，顯然無從作為被告投資「寶姐」或其家人事業之憑證。
    況且，被告投資「寶姐」之金額高達720萬元，自無可能對
    於「寶姐」之身分及聯絡方式一無所知，否則一旦發生交易
    糾紛或有其他聯繫之必要，勢將無法互為溝通商討；乃被告
    竟謂完全不知「寶姐」之真實姓名及聯絡電話，已與常情不
    合。且本案歷經偵查、審理等訴訟程序，被告始終無法提供
    任何「寶姐」之個人資訊以供傳喚調查，對此資金流向復未
    能舉證以實其說，自難僅憑上開空泛辯解，即遽為有利於被
    告之認定。
　⑹本案發生當時，縱使被告與告訴人甲○○係男女朋友關係，甲○
    ○亦信任被告之清償能力而願借款予被告，然尚不足憑此即
    認不論被告所稱借款具體用途為何，甲○○均會借款予被告，
    否則被告又何須巧立名目向告訴人甲○○借款，被告既係以不
    實之事由向甲○○取得借款，自屬施行詐術無訛，是被告辯護
    人前開所辯，亦不足為被告有利之認定。　
  ㈡綜上所陳，被告前揭所辯均有未洽，不足為取。本案事證已
    臻明確，被告上開詐欺取財、背信等犯行均可以認定，應予
    依法論科。
三、論罪科刑及本院之判斷：
  ㈠按刑法詐欺取財罪之成立，係以行為人施用詐術使被害人陷
    於錯誤，被害人基於此一錯誤而處分其財產，致受有損害，
    為其構成要件。則行為人虛構足以影響交易意願之事由，致
    使相對之一方陷於錯誤，因而交付財物或使其享有財產上之
    利益，即與刑法詐欺取財之構成要件相符。換言之，行為人
    如以積極之欺罔手段，捏造原本並不存在之經濟上事由，且
    該項事由之存否或真實性，足以動搖他方對於交付財物或提
    供經濟利益之判斷，而具有交易上之重要性，即屬詐欺罪所
    欲規範之施用詐術行為。至於被害之一方交付財物或經濟上
    利益之目的，究係出於有償或無償、有無獲得對價給付，均
    在所不問。查被告利用告訴人甲○○於男女交往期間對其表現
    之信任、寬容，竟虛構其急需資金支應即將到期之票款、購
    買電腦顯示卡從事虛擬貨幣挖礦事業、投資「寶姐」或其家
    人主導項目等不實事由，致令甲○○陷於錯誤而交付財物，揆
    諸前揭說明，即與刑法詐欺取財罪之構成要件相符。
  ㈡另按刑法第342條之背信罪，須以為他人處理事務為前提，所
    謂他人之者，係指受他人委任，而為其處理事務而言。至於
    受任人在他人處是否有職位名稱或有無領取酬勞，則非犯罪
    成立之要件。被告於受告訴人甲○○委託代為購買「比特幣」
    、為甲○○處理事務期間，縱使並未受領任何報酬，然其違背
    任務而不欲將該等虛擬貨幣交付告訴人甲○○，致甲○○無從取
    得或交易使用上述虛擬貨幣而受有損害，亦已構成刑法第34
    2條第1項之背信罪。
  ㈢核被告所為，就犯罪事實一㈠、㈢至㈦部分，均係犯刑法第339
    條第1項之詐欺取財罪；就犯罪事實一㈡部分，係犯刑法第34
    2條第1項背信罪。被告就犯罪事實一㈠至㈦所為詐欺取財、背
    信等犯行，詐騙事由或犯罪手法未盡相同，時間亦先後有別
    ，當屬犯意各別，行為互殊，應予分論併罰。
  ㈣原審審理結果，認被告上開犯行事證明確，適用刑法第339條
    第1項、第342條第1項、第41條第1項前段、第8項、第51條
    第5款，刑法施行法第1條之1第1項等規定，並以行為人之責
    任為基礎，審酌被告利用其與告訴人甲○○交往之機會，動輒
    以虛構事由向告訴人借款或邀約投資，或違背任務而不予交
    付代購之虛擬貨幣，全然罔顧告訴人之信任與依賴，被告犯
    罪動機與手段皆無可值寬憫之處；尤其被告詐騙金額少則十
    餘萬元，多則數百萬元，對於告訴人造成之財產損害尚非輕
    微，量刑時自當審酌及此而予適度調整；又被告始終並未坦
    承犯行，亦未與告訴人達成民事和解或賠償損害，犯後態度
    難認可取；再參以被告犯罪動機、與告訴人平日之關係、於
    原審自述具有高中畢業學歷之智識程度、目前從事臨時工、
    經濟狀況勉持、已婚、育有2名未成年子女等一切情狀，分
    別量處如附表主文欄所示之刑，並就附表編號1、3部分，諭
    知易科罰金之折算標準。另基於刑罰經濟與責罰相當之理性
    刑罰政策，考量被告所犯數罪反映出之人格特性，兼衡刑罰
    規範目的、整體犯罪非難評價、各罪關連及侵害法益等面向
    ，就附表編號1、3等得易科罰金部分，定其應執行刑8月及
    諭知易科罰金之折算標準，另就附表編號2、4至7等不得易
    科罰金、不得易服社會勞動部分，另定其應執行刑3年6月，
    經核原審採證認事用法俱無違誤，量刑符合罪刑相當原則、
    比例原則，堪認允當，應予維持。被告上訴猶執前詞否認犯
    行之所辯均不可採，已如上述，其上訴為無理由。至被告於
    本院審理期間雖就其與告訴人甲○○間之財務糾葛達成民事調
    解而願意分期給付甲○○共1300萬元，惟嗣後被告並未依該調
    解條件履行，分文未付，自亦不足憑此為被告有利之認定或
    從輕量刑，附此敘明。
  ㈤按刑罰之量定，屬法院自由裁量之職權行使，應審酌刑法第5
    7條所列各款事由及一切情狀，為酌量輕重之標準，並非漫
    無限制；量刑輕重係屬事實審法院得依職權自由裁量之事項
    ，苟已斟酌刑法第57條各款所列情狀而未逾越法定刑度，不
    得遽指為違法；且在同一犯罪事實與情節，如別無其他加重
    或減輕之原因，下級審量定之刑，亦無過重或失輕之不當情
    形，則上級審法院對下級審法院之職權行使，原則上應予尊
    重（最高法院72年台上字第6696號、75年台上字第7033號85
    年度台上字第2446號判決意旨參照）。是就量刑判斷當否之
    準據，應就判決之整體觀察為綜合考量，為求個案裁判之妥
    當性，法律賦予法院裁量之權，量刑輕重，係屬事實審法院
    得依職權自由裁量之事項，苟其量刑已以行為人之責任為基
    礎，並斟酌刑法第57條各款所列情狀而未逾越法定刑度，如
    無偏執一端致明顯失出失入情形，並具妥當性及合目的性，
    符合罪刑相當原則，即不得遽指為違法。易言之，關於刑之
    量定，係實體法上賦予法院得為自由裁量之事項，倘其未有
    逾越法律所規定之範圍，或濫用其權限，即不得任意指摘為
    違法。檢察官上訴雖以被告利用與告訴人之特殊情誼詐騙之
    手法，較之一般詐欺集團更為惡劣而指摘原審量刑過輕等語
    。惟原審判決就其量刑之理由，依上所述，顯已斟酌刑法第
    57條各款所列情狀而未逾法定刑度，客觀上亦不生明顯失出
    失入之裁量權濫用，並無量刑畸重畸輕之情事。是檢察官上
    訴指摘原審量刑不當，請求從重量刑，難認有理由。
  ㈥再按犯罪所得，屬於犯罪行為人者，沒收之；於全部或一部
    不能沒收，或不宜執行沒收時，追徵其價額；又上述犯罪所
    得，包括違法行為所得、其變得之物或財產上利益及其孳息
    ，刑法第38條之1第1項前段、第3項、第4項分別定有明文。
    上述規定旨在澈底剝奪犯罪行為人因犯罪而直接、間接所得
    ，或因犯罪所生之財物及相關利益，以貫徹任何人都不能坐
    享或保有犯罪所得或犯罪所生利益之理念，藉以杜絕犯罪誘
    因，而遏阻犯罪。被告就犯罪事實一㈠、㈢至㈦等詐欺取財犯
    行，其不法所得型態均為現實存在之財物，分別為15萬元、
    30萬元、85萬元、45萬元、40萬元、720萬元；而犯罪事實
    一㈡背信犯罪之不法所得，其原客體應為虛擬存在之「比特
    幣」，屬財產上之利益，應以被告受託代購時之價額46萬34
    31元計算其犯罪所得數額。上開不法所得既未經查扣在案，
    應分別依刑法第38條之1第1項前段、第3項之規定諭知沒收
    ，並於全部或一部不能沒收或不宜執行沒收時，追徵其價額
    。檢察官據告訴人請求上訴雖認被告所犯背信罪之不法所得
    應為「比特幣」1.4999枚，或以判決時市價計算之金額等語
    ，惟被告並非以告訴人甲○○之名義購得上開「比特幣」，告
    訴人自始即未取得上開「比特幣」，對於投資上開「比特幣
    」交易之盈虧風險自無須承擔，且查無該「比特幣」於購得
    後是否已為轉售之情形而現仍存在，尚不得遽為不利被告之
    認定，依上所述，自應以被告取得告訴人實際交付之受託代
    購價額46萬3431元計算其犯罪所得數額，檢察官此部分之上
    訴仍為無理由。
貳、無罪部分：
一、公訴意旨另略以：緣案外人顏富庸前與甲○○共同投資過程中
    ，係由甲○○代墊投資款人民幣36萬5000元，後顏富庸欲以匯
    回人民幣方式返還該筆投資款，然甲○○因無人民幣帳戶可供
    顏富庸匯款，被告得知上情後，即向甲○○稱可代其向友人魏
    ○○借用其向中國農民銀行增城廣園東碧桂園支行帳號：0000
    000000000000000號之大陸地區帳戶以供匯入人民幣，甲○○
    因此於106年12月4日、5日，指示顏富庸將該筆投資款匯至
    被告所指定之魏○○之上揭帳戶內，然被告竟隨即指示魏○○自
    同年12月5日起至同年月24日，將顏富庸所匯入之上揭款項
    ，分別匯至「嚴明姬」、「黃瀾」、「蔡志譽」、「石堅」
    、「黃允淑」之大陸地區帳戶，以此將其透過魏○○上揭大陸
    帳戶所持有顏富庸匯給甲○○合計105萬5047元之投資款侵占
    入己。又被告明知其並無以交易虛擬貨幣賺取差價之事實，
    在得知甲○○已買入價值不斐之虛擬貨幣後，竟向甲○○佯稱其
    透過對沖交易買賣虛擬貨幣眼光獨到，不但保本，且獲利豐
    厚云云，致甲○○因此陷於錯誤，而將其所有價值合計647萬
    元之以太幣（起訴書誤載為乙太幣）448.8枚、比特幣2.79
    枚，於107年4月28日轉至被告所指定之虛擬貨幣帳戶，由被
    告持有。嗣甲○○查覺被告並無對沖虛擬貨幣之事實，且被告
    拒不返還此部分虛擬貨幣，始知受騙。因認被告尚涉犯刑法
    第335條第1項之侵占、第339條第2項之詐欺得利罪嫌等語。
二、按犯罪事實應依證據認定之，無證據不得認定犯罪事實；不
    能證明被告犯罪者，應諭知無罪之判決，刑事訴訟法第154
    條第2項、第301條第1項分別定有明文。次按事實之認定，
    應憑證據，如未能發現相當證據，或證據不足以證明，自不
    能以推測或擬制之方法，以為裁判基礎（最高法院40年台上
    字第86號判例要旨參照）。且刑事訴訟上證明之資料，無論
    其為直接證據或間接證據，均須達於通常一般人均不致於有
    所懷疑，而得確信其為真實之程度，始得據為有罪之認定，
    倘其證明尚未達到此一程度，而有合理性懷疑之存在時，事
    實審法院復已就其心證上理由予以闡述，敘明其如何無從為
    有罪之確信，因而為無罪之判決者，亦不得遽以自己片面之
    觀點，遽指其為違法（最高法院76年台上字第4986號判例要
    旨參照）。而被害人就其被害事實所為之陳述，係使其所指
    之加害人受刑事訴追為目的，其與加害人即被告在訴訟利害
    關係上，處於絕對相反之地位，故被害人以證人身分就其被
    害事實予以陳述，如其陳述本身無瑕疵可指，仍不得作為有
    罪判決之唯一依據，須有足夠之補強證據擔保其陳述之內容
    確實與事實相符，達於一般人均能確信其為真實而無合理懷
    疑之程度，始得採為斷罪之證據。而所謂補強證據，固不以
    證明犯罪構成要件之全部事實為必要，但必須與該被害人關
    於被害情形之指證，具有相當程度之關聯性為前提，該補強
    證據經與被害人之指證綜合判斷，達於一般人均不致有所懷
    疑，而得確信被害人之指證為真實者，始足當之（最高法院
    99年度台上字第5942號刑事判決參照）。
三、公訴意旨認為被告就此部分另涉侵占、詐欺得利等犯行，無
    非係以告訴人甲○○所為指訴，證人魏○○之證述及其大陸地區
    人民幣帳戶交易明細、通訊軟體對話內容翻拍照片、虛擬貨
    幣交易明細等為其主要論據。訊據被告則堅決否認有何侵占
    及詐欺得利等犯行，並辯稱：我有向友人魏○○借用帳戶給甲
    ○○使用，而顏富庸確實也將人民幣36萬5000元匯入魏○○之帳
    戶內，但是後來甲○○為了要處理富南斯投資案，就透過微信
    叫我將該筆款項分別匯給她在中國的上線「嚴明姬」、「黃
    瀾」、「蔡志譽」、「石堅」、「黃允淑」等5個大陸地區
    之帳戶，我並沒有挪用侵占甲○○之上開款項；至於甲○○轉入
    之虛擬貨幣我有拿去做對沖，但對沖不一定會賺錢，結果就
    損失了，那是電腦運作，而非由我來操作或設定等語。經查
    ：
  ㈠關於侵占罪嫌部分，依據被告於110年1月18日原審審理時所
    提出之通訊軟體對話內容截圖，名為「Maggie」之人，確實
    有傳送「興業銀行南寧東盟商務區支行」、「戶名：石堅」
    、「匯50216」及「平安銀行青島城陽支行」、「戶名：黃
    允淑」、「金額：50000」及「浦發銀行南寧分行」、「戶
    名：黃瀾」、「金額：23000」之文字訊息予被告收受（見
    原審卷二第35、37頁，帳號部分暫予省略），而原審告訴代
    理人於審理時亦坦言「Maggie」即為告訴人甲○○之英文名字
    （見原審卷二第15頁），足徵上開轉匯銀行、戶名、金額等
    資訊，皆係由告訴人提供予被告知悉。再對照證人魏○○於10
    9年1月15日偵訊時所提出之大陸地區銀行帳戶交易明細資料
    ，顏富庸先後轉帳多筆款項存入該帳戶後，魏○○確實於不到
    一個月內，即有將部分款項轉入「石堅」、「黃瀾」、「黃
    允淑」等人帳戶，此不僅帳號均與上開通訊軟體上之記載相
    同，且其中匯至「黃瀾」帳戶金額為23000元，匯至「黃允
    淑」帳戶金額為50000元（見偵字卷第183至187頁），更與
    告訴人前揭傳遞訊息中所指示之戶名及金額完全一致。依此
    觀之，被告此部分之轉存匯款舉動，應係遵照告訴人之指示
    辦理，而非被告任意擇定帳號、擅自化整為零之侵占結果，
    堪認被告前揭所辯並非全然無憑。則告訴人於檢察官偵訊時
    指稱：「黃瀾」等人之帳戶並非我所提供等語（見偵續卷第
    30頁），容有誤會，應非實情。再者，依據上開證人魏○○所
    提出之大陸地區銀行帳戶交易明細資料，顏富庸先後轉帳多
    筆款項存入該帳戶後，魏○○於不到一個月內，除確有將部分
    款項轉入「石堅」、「黃瀾」、「黃允淑」等人帳戶外，亦
    有將部分款項轉入「嚴明姬」、「蔡志譽」之帳戶內，且轉
    入「嚴明姬」、「黃瀾」、「蔡志譽」、「石堅」、「黃允
    淑」等5人帳戶內之金額合計為364550元，於加計轉帳手續
    費後，恰與顏富庸將人民幣36萬5000元匯入魏○○帳戶內之金
    額相當，檢察官所舉之證據既不足以證明上開轉入「嚴明姬
    」、「蔡志譽」等人帳戶之金額已由被告取得或使用，本院
    亦查無其他證據足資證明被告有何將上開金額易持有為所有
    之情事，自無從憑此遽令被告承擔侵占罪責。公訴及上訴意
    旨未見及此，徒憑告訴人所述而為不利於被告之認定，難認
    允洽，並不足採。
  ㈡關於詐欺得利罪嫌部分，依據告訴人於108年11月22日所提出
    之刑事告訴狀，其上載稱：「107年4月28日，被告在告訴人
    家中跟告訴人說跟著他錢不會不見，最起碼會保本，並且跟
    告訴人說其有朋友一起『開加密貨幣挖礦場』，非常賺錢，是
    告訴人乃聽從被告之指示，將自己所投資之449枚乙太幣及2
    .79枚比特幣，總價值約647萬元之加密貨幣轉入被告所指定
    之加密貨幣地址」等語（見偵字卷第8頁）；然於108年12月
    26日接受檢察官偵訊時卻又改稱：「…當時他跟我說要拿去
    做『對沖』，我才把這些幣轉到他所說的錢包內」等語（見偵
    字卷第141頁），此與前揭刑事告訴狀所載被告佯以開設加
    密貨幣挖礦場之名，作為詐騙虛擬貨幣之犯罪手段乙節，全
    然不符，此部分指訴之真實性已然有所動搖。迨檢察官深入
    追問後，告訴人卻答稱：「因為發生這件事我也只有等甲○○
    出來在庭上解釋，我才知道發生什麼狀況，我也不知道他們
    是在做什麼事情」等語（見偵字卷第141頁），足認告訴人
    偵查中所稱被告提及加密貨幣「對沖」一事，是在該次偵查
    庭上聽聞被告之辯解後，始知悉之虛擬財物流向，而非被告
    於建議投資之初始階段，即有以此為名而誘使告訴人挹注款
    項。準此以言，起訴書犯罪事實一㈤載稱被告係向告訴人佯
    稱：「其透過對沖交易買賣虛擬貨幣眼光獨到，不但保本，
    且獲利豐厚云云，致甲○○因此陷於錯誤」等情，即與事實難
    謂相合。另告訴人於審理中雖改稱被告係於107年6月間告知
    告訴人其欲以對沖手法操作虛擬貨幣套利，並要求告訴人與
    其一起投資由其操作，不要在外面跑，錢不會不見等語，然
    此與起訴書犯罪事實一㈤所載之告訴人交予被告虛擬貨幣之
    時間不符，是否為起訴同一範圍之事實，已非無疑。況且，
    商業投資能否獲利，本具有一定程度之不確定性及交易風險
    ，投資人自當參酌其主、客觀條件、對方之資格、能力、信
    用及可能損益，並評估其間風險因素，審慎決定，而虛擬貨
    幣交易之投資，本即存有高度之風險，告訴人既已曾從事虛
    擬貨幣之交易，當無不知之理。此外，無論係刑事告訴狀所
    述被告於投資之初曾向告訴人提及「最起碼會保本」，抑或
    起訴書犯罪事實欄所載被告聲稱「眼光獨到」、「不但保本
    且獲利豐厚」等保證投資獲利之相關用語，遍查卷內所附證
    據資料，亦僅有告訴人之片面指訴，並無其他積極證據足資
    補強。即令告訴人提出雙方私下談話之錄音譯文，亦僅係被
    告嗣後一再向告訴人解釋為何無法順利打回450枚以太幣之
    原因或回應問話答覆之詞（見原審卷一第96、134頁），而
    非被告於告訴人投資之初始曾向告訴人口頭承諾上開保證獲
    利等投資條件之對話內容，尚難憑此推認被告確實有以上開
    情詞，誘使告訴人參與此部分之投資。縱使被告曾向告訴人
    提及「錢絕對不會不見」等語，
　　然此既非「最起碼會保本」、「不但保本且獲利豐厚」等保
    證投資獲利之用語，且告訴人亦不否認被告有以其交付之虛
    擬貨幣操作交易投資，在被告與告訴人未能就上開投資項目
    結算之情形下，亦無從認定告訴人所交付予被告之虛擬貨幣
    均已虧損殆盡。而公訴人既未能舉證證明被告曾經向告訴人
    謊稱保證獲利或保本等不實事由，則在投資結果未如預期致
    難以如數歸還之情形下，告訴人縱使無從回收投資款項，即
    難認有何悖於事理之可言，非可憑此遽認被告有何行使詐術
    之客觀事實。
四、綜上所述，被告否認其有侵占及詐欺得利犯行之辯解尚非全
    然無憑，自無從率予摒棄不採。而依舉證分配之法則，對於
    被告之成罪事項，應由檢察官負實質之舉證責任，而本案依
    檢察官提出之證據及其指出之證明方法，對於公訴及上訴意
    旨所指被告涉犯前述侵占、詐欺得利等罪嫌，仍存有合理之
    懷疑，尚未達於通常一般之人均不致有所懷疑，而得確信其
    為真實之程度，本院自無從形成被告確有侵占、詐欺得利等
    犯行之確信。此外，在本院得依或應依職權調查證據之範圍
    內，復查無其他積極證據足資證明被告有檢察官所指上開犯
    行，揆諸前開法條及判例意旨，自應為被告侵占、詐欺得利
    部分均無罪之諭知。原審經詳細檢視卷內相關供述及非供述
    證據後，以不能證明被告此部分犯罪，而判決被告侵占、詐
    欺得利部分無罪。經核原判決對於不能證明被告有檢察官所
    指上述犯行，業已詳為調查審酌，並說明其認定之證據及理
    由，且無違證據法則及經驗法則，其認事用法均無不合。檢
    察官仍以前開理由指摘原審判決被告無罪部分為不當，提起
    上訴，即屬無據，業據論述如上而為無理由，應予駁回。
參、被告經合法傳喚，無正當之理由不到庭，依法不待其陳述直
    接判決。　　
肆、據上論斷，應依刑事訴訟法第368條、第371條，判決如主  
    文。
本案經檢察官黃永福提起公訴，檢察官黃怡華提起上訴，檢察官
丙○○到庭執行職務。
中　　華　　民　　國　　111 　年　　4 　　月　　14　　日
        　　刑事第十二庭  審判長法　官  張  國  忠
　　　　　　　　　　　　　　    法　官  陳      葳
　　　　　　　　　　　　　　  　法　官  李  雅  俐
以上正本證明與原本無異。   
不得上訴。  

                                書記官  陳  俞  豪 
　　　　　　　　　　　　　　　　
中　　華　　民　　國　　111 　年　　4 　　月　　14　　日

附錄本案論罪科刑法條：
中華民國刑法第339條（普通詐欺罪）
意圖為自己或第三人不法之所有，以詐術使人將本人或第三人之
物交付者，處5年以下有期徒刑、拘役或科或併科50萬元以下罰
金。
以前項方法得財產上不法之利益或使第三人得之者，亦同。
前二項之未遂犯罰之。
中華民國刑法第342條（背信罪）
為他人處理事務，意圖為自己或第三人不法之利益，或損害本人
之利益，而為違背其任務之行為，致生損害於本人之財產或其他
利益者，處5年以下有期徒刑、拘役或科或併科50萬元以下罰金
。
前項之未遂犯罰之。
【附表】
編號 犯罪事實  主文  1 犯罪事實一㈠【即起訴書犯罪事實一㈡】 甲○○犯詐欺取財罪，處有期徒刑肆月，如易科罰金，以新臺幣壹仟元折算壹日。未扣案之犯罪所得新臺幣壹拾伍萬元沒收，於全部或一部不能沒收或不宜執行沒收時，追徵其價額。  2 犯罪事實一㈡【即起訴書犯罪事實一㈢】 甲○○犯背信罪，處有期徒刑柒月。未扣案之犯罪所得新臺幣肆拾陸萬參仟肆佰參拾壹元沒收，於全部或一部不能沒收或不宜執行沒收時，追徵其價額。  3 犯罪事實一㈢【即起訴書犯罪事實一㈣】 甲○○犯詐欺取財罪，處有期徒刑陸月，如易科罰金，以新臺幣壹仟元折算壹日。未扣案之犯罪所得新臺幣參拾萬元沒收，於全部或一部不能沒收或不宜執行沒收時，追徵其價額。  4 犯罪事實一㈣【即起訴書犯罪事實一㈥】 甲○○犯詐欺取財罪，處有期徒刑玖月。未扣案之犯罪所得新臺幣捌拾伍萬元沒收，於全部或一部不能沒收或不宜執行沒收時，追徵其價額。  5 犯罪事實一㈤【即起訴書犯罪事實一㈦】 甲○○犯詐欺取財罪，處有期徒刑柒月。未扣案之犯罪所得新臺幣肆拾伍萬元沒收，於全部或一部不能沒收或不宜執行沒收時，追徵其價額。  6 犯罪事實一㈥【即起訴書犯罪事實一㈧】 甲○○犯詐欺取財罪，處有期徒刑柒月。未扣案之犯罪所得新臺幣肆拾萬元沒收，於全部或一部不能沒收或不宜執行沒收時，追徵其價額。  7 犯罪事實一㈦【即起訴書犯罪事實一㈨】 甲○○犯詐欺取財罪，處有期徒刑貳年肆月。未扣案之犯罪所得新臺幣柒佰貳拾萬元沒收，於全部或一部不能沒收或不宜執行沒收時，追徵其價額。